臺灣彰化地方法院刑事裁定　　　 　　　 96年度聲判字第19號
聲　請　人　乙○○
代　理　人　廖志祥律師
被　　　告　甲○○
上列聲請人因告訴被告過失傷害案件，不服臺灣高等法院臺中分
院檢察署檢察長中華民國九十六年十月五日駁回再議之處分（九
十六年度上聲議字第一六九三號），聲請交付審判，本院裁定如
下：
    主  文
聲請駁回。
    理  由
一、按告訴人不服上級法院檢察署檢察長或檢察總長認再議為無
    理由而駁回之處分者，得於接受處分書後十日內委任律師提
    出理由狀，向該管第一審法院聲請交付審判；法院認為交付
    審判之聲請不合法或無理由者，應駁回之；刑事訴訟法第二
    百五十八條之一、第二百五十八條之三第二項前段分別定有
    明文。
二、聲請交付審判意旨如附件刑事聲請交付審判狀所載。
三、本件聲請人即告訴人乙○○以被告甲○○涉犯過失傷害罪嫌
    ，向臺灣彰化地方法院檢察署檢察官提出告訴，經該檢察署
    檢察官於民國九十六年八月二十日以九十六年度調偵字第二
    一七號為不起訴處分後，聲請人不服，聲請再議，復經臺灣
    高等法院臺中分院檢察署檢察長於九十六年十月五日以九十
    六年度上聲議字第一六九三號處分書，以聲請人再議為無理
    由而駁回再議，聲請人於九十六年十月十五日收受該再議駁
    回處分書後，於九十六年十月二十三日委任律師向本院聲請
    交付審判，此經本院調取前開偵查卷宗核閱無誤，並有刑事
    聲請交付審判狀上之本院收狀章在卷可考，本件聲請於程序
    上尚無違誤，先予敘明。
四、按刑事訴訟法第二百五十八條之一規定，告訴人得向法院聲
    請交付審判，此係對於檢察官不起訴或緩起訴裁量權制衡之
    一種外部監督機制，此時，法院僅在就檢察官所為不起訴或
    緩起訴之處分是否正確加以審查，以防止檢察機關濫權。依
    此立法精神，同法第二百五十八條之三第三項規定，法院就
    交付審判之聲請為裁定前，得為必要之調查，其所謂「得為
    必要之調查」，係指調查證據之範圍應以偵查中曾顯現者為
    限，不可就告訴人新提出之證據再為調查，亦不可蒐集偵查
    卷以外之證據，否則，將與刑事訴訟法第二百六十條之再行
    起訴規定，混淆不清（臺灣高等法院九十一年四月二十五日
    刑事庭會議法律問題研討意見參照）。又法院於審查交付審
    判之聲請有無理由時，得為必要之調查，惟其調查範圍，應
    以偵查中曾發現之證據為限，不可就聲請人新提出之證據再
    為調查，亦不可蒐集偵查卷以外之證據。除認為不起訴處分
    書所載理由違背經驗法則、論理法則或其他證據法則，否則
    ，不宜率予裁定交付審判（法院辦理刑事訴訟案件應行注意
    事項第一三四項參照）。
五、經查：
  (一)本件聲請人原告訴意旨略以：被告甲○○於九十五年八月十
    四日上午七時三十五分許，駕駛車牌號碼五Ｑ－一九○○號
    自小客車，沿彰化縣和美鎮○○路○段由南往北方向行駛，
    途經美寮路二段七○五號前時，適有由聲請人乙○○之母潘
    巡絲騎乘車牌號碼ＢＭ七－三一三號機車、後搭載聲請人乙
    ○○，沿美寮路二段由北往南方向行駛，亦行至上開地點，
    被告原應注意汽車在劃有分向限制線之路段行駛時，不得駛
    入來車之車道內，及汽車行駛時，應注意車前狀況，並隨時
    採取必要之安全措施，而依當時情形，並無不能注意之情事
    ，竟疏未注意車前狀況，復跨越分向限制線行駛，被告所駕
    駛之自小客車撞擊潘巡絲所騎乘之機車前車輪，致潘巡絲及
    聲請人人、車倒地，聲請人因而受有脊髓損傷合併雙側下肢
    癱瘓之傷害，因認被告涉有過失傷害罪嫌。
　(二)臺灣彰化地方法院檢察署檢察官偵查後，認為：
　1.按犯罪事實應依證據認定之，無證據不得認定犯罪事實，刑
    事訴訟法第一百五十四條第二項定有明文。次按告訴人之告
    訴，是以使被告受刑事訴追為目的，是其陳述是否與事實相
    符，仍應調查其他事實以資審認，始得為不利被告之認定；
    又事實之認定，應憑證據，如未能發現相當證據，或證據不
    足以證明，自不能以推測或擬制之方法，以為裁判基礎。再
    者，認定犯罪事實所憑之證據，雖不以直接證據為限，間接
    證據亦包括在內。然而無論直接或間接證據，其為訴訟上之
    證明，須於通常一般之人均不致有所懷疑，而得確信其為真
    實之程度者，始得據為有罪之認定，倘其證明尚未達到此一
    程度，而有合理之懷疑存在時，即無從為有罪之認定。最高
    法院五二年台上字第一三○○號、四十年台上字第八六號、
    七六年台上字第四九八六號分別著有判例可資參照。
  2.訊據被告堅決否認有何過失傷害之犯行，辯稱：當時現場交
    通繁忙，渠看見潘巡絲所騎乘之機車欲由對向車道之車陣中
    穿出時，大約是距離渠三部車子，渠即有減慢速度，但潘巡
    絲所騎乘之機車自車陣中穿出後，欲將車頭轉正時即因該機
    車後輪打滑而摔倒，渠見狀立即剎車，惟該機車仍滑往渠之
    方向而撞擊渠所駕駛之自小客車左前方，並非是渠駕駛自小
    客車撞擊潘巡絲所騎乘之機車後肇事等語。質之聲請人陳稱
    ：當日伊乘坐伊母潘巡絲所騎乘之機車沿美寮路二段由北往
    南行駛，行至事故地點，因路旁有車輛停放，伊母乃駛向內
    側車道沿雙黃線行駛，後來被告駕車迎面而來，伊感覺被告
    有超越雙黃線，後來就撞擊伊母所騎乘機車之前車輪，伊即
    倒地等語。雖核與證人潘巡絲於警詢及偵查中陳稱：當日行
    經事故地點時，因前方有一部自小客車要靠右停買早餐，路
    旁又有停放數部機車，乃從車陣穿出而沿雙黃線行駛，又未
    注意前方來車而與對向來車發生擦撞等語大致相符，惟查：
  (1)證人即當日到場處理之員警黃建裕到庭證稱：當時其有查看
    兩車的撞擊點及撞擊痕跡，但潘巡絲所騎乘之機車，除了左
    側車身、三角架及左側塑膠把手有擦痕外，並無其他撞擊痕
    跡，而被告所駕駛之自小客車，則是在前保險桿左前方下緣
    底部有一裂痕，除此之外亦無其他擦撞或撞擊痕跡等語，參
    以事故當時員警所拍攝之現場照片編號六、七、八、九、十
    及十一號照片，被告所駕駛之自小客車，除前保險桿左前方
    下緣底部有一裂痕外，並無其餘明顯之碰撞痕或擦撞痕，而
    潘巡絲所騎乘之機車在左側車身雖有擦痕，但於機車後載乘
    客之情形下，乘客左腳不論自然垂下或擺放於腳踏處，自小
    客車均難直接擦撞該左側車身擦痕處而產生擦撞痕，即該左
    側車身之擦痕與三角架及左側塑膠把手之擦痕，應係機車倒
    地後與地面摩擦所致，否則實難想像被告之自小客車能直接
    擦撞該處而不造成機車其部位之破損，足認本件之二部事故
    車輛，除自小客車前保險桿左前方下緣底部之裂痕外，均無
    其他碰撞痕或擦撞痕。
  (2)復經該署檢察官勘驗兩車車頭之相對位置及被告之自小客車
    前保險桿裂痕位置，發現該自小客車前保險桿之裂痕確在左
    前方下緣底部，非機車直立時所能接觸，且兩車車頭相對時
    ，最先接觸點係在自小客車之前保險桿上緣及機車前車頭擋
    泥板處，機車車輪無法直接接觸自小客車車體，有該署勘驗
    筆錄及照片八張在卷可憑，是果若如聲請人及證人潘巡絲所
    言，係被告駕車撞擊潘巡絲所騎乘機車之前車輪肇事，則該
    機車之前車頭擋泥板豈能毫無破損、凹陷或撞擊痕，是告訴
    人及證人潘巡絲於警詢及偵查中所述是遭被告所駕駛之自小
    客車撞擊該機車前車輪而發生事故等語，尚非可採。
　(3)再審酌事故當時員警所拍攝之現場照片編號二、三、六、七
　  號照片，照片中被告所駕駛之自小客車車輪均未跨越雙黃線
    ，且潘巡絲所騎乘之機車係向左傾倒於該自小客車左前方，
    又潘巡絲於事故當日早上十時二十五分許，在秀傳醫院向承
    辦員警所為之陳述：「我為閃避前方車輛，才會撞到對向的
    自小客車，至於如何與該車相撞，我也忘記了，我只記得我
    本身滑向前方」，有彰化縣警察局道路交通事故談話紀錄表
    在卷可參，設本件事故若是兩車「擦撞」，則潘巡絲所騎乘
    之機車遭被告所駕駛之自小客車擦撞後依力學原理，自應摔
    倒於自小客車左後方，而非倒於自小客車之左前方，又若認
    是兩車「對撞」，則兩車豈會均無對撞痕，且對撞後證人潘
    巡絲應是向前摔落，又豈會有向前滑之情形，是被告辯稱
    本件係潘巡絲所騎乘之機車自車陣中穿出後，欲將車頭轉正
    時即因該機車後輪打滑而摔倒，該機車仍滑往被告之方向而
    撞擊被告所駕駛之自小客車左前方，應堪置信。綜上所述，
    本件事故應是潘巡絲騎乘機車不慎打滑而摔倒，並滑行侵入
    對向車道，而傾倒滑行之機車復與被告所駕駛之自小客車前
    保險桿左前方下緣底部發生碰撞，又因被告見狀後即緊急剎
    車，致雙方車輛碰撞程度輕微，故此僅有自小客車前保險桿
    左前方下緣底部產生裂痕，至該機車左側車身之擦痕與三角
    架及左側塑膠把手之擦痕，應係機車倒地後與地面摩擦所致
    ，則本件尚難認被告有何應注意、能注意而未注意之過失，
    臺灣省彰化縣區行車事故鑑定委員會及臺灣省車輛行車事故
    覆議鑑定委員會均同此認定，有臺灣省彰化縣區行車事故鑑
    定委員會鑑定意見書及臺灣省車輛行車事故覆議鑑定委員會
    九十六年三月三日府覆議字第○九六六二○○四六○號函各
    一份在卷可參。此外，復查無其他積極證據足認被告確有何
    過失傷害之犯行，應認被告之罪嫌尚有不足。
  (三)聲請人再議意旨雖以：聲請人之安全帽現場置於自小客車與
　  機車之間，有被被告所駕自小客車輾壓之凹陷，另聲請人與
    其母全身並無擦傷，實難想像機車先行滑行後，二人摔倒，
    方撞及自小客車左前保險桿之下方，實情應為被告未注意車
    前狀況，撞擊機車前輪並輾壓聲請人，致聲請人之安全帽凹
    陷並受重傷。又現場沒有機車之刮地痕，且勘驗兩車結果，
    亦無相撞之擦痕，原檢察官認本件係聲請人搭乘其母所駕之
    機車先行滑倒後跨越雙黃線，侵入被告所行之車道，撞及被
    告之自小客車左前保險桿下方，聲請人因滑倒往前摔落因而
    受傷，與事實不符，原檢察官未盡調查能事，聲請人難以接
    受，請求發回原審檢察官續行偵查云云。
  (四)惟臺灣高等法院臺中分院檢察署調查後認為：
  1.本件經原檢察官為不起訴處分已詳述其理由如上。
  2.在本署再議程序中，復查：參照原卷內之卷證，聲請人之安
    全帽確已凹陷並置於現場自小客車與機車之間，惟聲請人因
    本件車禍所受之傷，依卷附之診斷證明書所載係「胸椎第四
    、五椎骨折及脊髓損傷合併雙側下肢癱瘓」，聲請人頭部並
    未有明顯之傷勢，若係自小客車輾壓聲請人之身體或頭部，
    以自小客車之重量與車速衡量，聲請人之傷勢應係更為嚴重
    ，聲請人主張被告之自小客車輾壓其身體或頭部，尚有誤會
    。如原處分書所確認，本件係聲請人搭乘其母所駕之機車先
    自行滑倒後跨越雙黃線，侵入被告所行之車道，聲請人亦隨
    同滑倒往前摔落地面，致與被告之自小客車相撞因而受傷，
    則聲請人安全帽之凹陷及其所在之現場位置，均可為合理之
    解釋，尚難僅依此認被告疏於注意車前狀況。又本件車禍發
    生時為雨天，地面潮濕刮地痕難以採集。惟如原處分書所示
    ，聲請人所搭機車左側車身之擦痕與三角架及左側塑膠把手
    之擦痕，應係機車倒地後與地面摩擦所致，沒有刮地痕之記
    錄，從機車機身之擦痕亦可證明機車有左側滑行之事實。此
    外又查無其他證據足以證明被告有何不法情事。是本件原檢
    察官所為不起訴處分應認為正當，再議之聲請為無理由。
六、前開不起訴處分及駁回再議理由暨事證，業經本院調閱前開
    卷證核閱屬實。再查：
  (一)聲請人交付審判聲請狀第壹、點載稱：依檢附照片所示，
    機車之刮地痕僅短短幾公分，且依警方現場所拍攝之照片，
    汽車及機車相距尚有三點五公尺，則機車如何滑行致碰撞自
    用客車前保險桿左前方下緣底部產生裂痕？又聲請人所受之
    傷害為「胸椎第四至第五節骨折及脊椎損傷」，並無其他擦
    傷，而認聲請人並無滑行之事實，而顯係遭被告「行駛中」
    之自小客車輾壓等詞。然依卷附道路交通事故現場圖、車禍
    現場照片所示（偵卷第十四、十七至二○頁），被告所駕駛
    之上開自小客車與潘巡絲所騎乘之上開機車車禍發生後，上
    開自小客車前側車身與上開機車後輪之停放位置相距僅約六
    十公分，至於聲請人所指三點五公尺，則係上開機車後輪與
    美寮路二段南往北方向道路邊緣之距離，聲請人上開認定，
    容有誤會。又聲請人未遭被告所駕駛上開自小客車輾壓一節
    ，亦迭經檢察官於不起訴處分書、處分書詳述其理由如上。
  (二)聲請人交付審判聲請狀第貳點另載稱：本件車禍發生當時，
    係雨霧致視線不清，被告未依道路交通安全規則第九十三條
    第一項第二款規定，減速慢行，作隨時停車之準備，被告自
    承看見潘巡絲所騎乘之機車時，大約距離三部車子，若被告
    有減速慢行，作隨時停車之準備，焉有可能無法將車子停住
    ，被告應有超速之過失等詞。按行車速度，依速限標誌或標
    線之規定，無速限標誌或標線者，應依下列規定：二、行經
    設有彎道、坡路、狹路、狹橋、隧道、學校、醫院標誌之路
    段、道路施工路段、泥濘或積水道路、無號誌之交岔路口及
    其他人車擁擠處所，或因雨霧致視線不清或道路發生臨時障
    礙，均應減速慢行，作隨時停車之準備，道路交通安全規則
    第九十三條第一項第二款固有明文。惟依卷附道路交通事故
    調查報告表(一)（偵卷第十五頁）所載，本件車禍發生地點之
    速限為五十公里，顯非無速限標誌或標線之道路，且車禍發
    生當時雖係雨天、晨或暮光、路面濕潤，然視距仍屬良好，
    亦無聲請人所稱雨霧致視線不清之情事，顯與道路交通安全
    規則上開規定之情形有間。再者，本件車禍發生後，被告所
    駕駛之上開自小客車僅有前保險桿左前方下緣底部有一裂痕
    ，而潘巡絲所騎乘之上開機車，亦僅有左側車身、三角架、
    左側塑膠把手有擦痕，此經證人即到場處理之警員黃建裕於
    偵訊（偵卷第四七頁）時，證述綦詳，並有照片十二幀（偵
    卷第十七至二二頁），足徵兩車碰撞之力道應非甚大，參以
    本件車禍發生於九十五年八月十四日上午七時三十五分許，
    係星期一之上班時間，且車禍發生地點僅雙向各一線車道，
    則被告於警詢時供稱：當時時速約三十公里等語，應屬可採
    ；聲請人認被告有違反道路交通安全規則及超速之過失等情
    ，亦難採取。
  (三)此外，檢察官為不起訴處分之理由，亦無任何違背經驗法則
    、論理法則或其他證據法則之情事，本院認本件並無聲請人
    所指摘不利被告之事證未經檢察機關詳為調查或斟酌，或不
    起訴處分書所載理由違背經驗法則、論理法則或其他證據法
    則等得據以交付審判之事由存在，聲請人猶執前詞聲請交付
    審判，指摘原不起訴處分及駁回再議聲請之理由不當，復未
    能提出原偵查卷內所有之確切證據供本院調查參酌，揆諸前
    揭說明，本件交付審判之聲請為無理由，應予駁回。
七、依刑事訴訟法第二百五十八條之三第二項前段，裁定如主文
    。
中　　華　　民　　國　　96　　年　　12　　月　　27　　日
　　              刑事第六庭    審判長法  官  王義閔
                                　　  法  官  林欣苑
　　　                          　　  法  官  鄭舜元
以上正本證明與原本無異。
本裁定不得抗告。
中　　華　　民　　國　　96　　年　　12　　月　　27　　日
                                      書記官  呂雅惠
